臺灣士林地方法院刑事裁定
111年度秩抗字第3號
抗  告  人  
即被移送人  王宜娟


上列抗告人即被移送人因違反社會秩序維護法案件，不服本院士
林簡易庭於民國111年7月29日所為第一審裁定（111年度士秩字
第34號，移送案號：新北市政府警察局淡水分局111年5月26日新
北警淡刑字第1114343054號），提起抗告，本院管轄之第二審普
通庭裁定如下：
    主    文
抗告駁回。
    理    由
一、原裁定意旨略以：抗告人即被移送人王宜娟（下稱抗告人）
    於民國111年5月23日22時07分許，未戴口罩進入鄭峻紘任職
    之全家便利商店，經鄭峻紘勸導配戴口罩不聽，且對鄭峻紘
    比中指及出言挑釁，警方獲報到場後抗告人仍不願離開，並
    故意將腳放在店內桌上，以此方式持續滋擾店家，抗告人尚
    於過程中辱罵到場處理之員警「靠北」、「神經病」等語，
    以此等不當之言詞相加於依法執行勤務之警員，惟尚未達強
    暴脅迫或侮辱程度，經員警警告抗告人此舉涉犯妨害公務罪
    刑，抗告人始行離去。嗣於翌日（即111年5月24日）0時28
    分許，抗告人再至同一地點滋擾店家，影響店家營業，警方
    再次獲報到場勸導抗告人，惟抗告人不僅不聽勸阻，尚以「
    靠北」、「雜種」等語辱罵到場處理之員警，以此等不當之
    言詞相加於依法執行勤務之警員，惟尚未達強暴脅迫或侮辱
    程度。爰依社會秩序維護法第68條第2款、第85條第1款之規
    定，各裁處抗告人罰鍰新臺幣（下同）3,000 元、3,000元
    等語。
二、抗告意旨略以：當日在超商內，伊因有進食需求，故未配戴
    口罩，且是店員鄭峻紘先對伊兇，伊才會與之發生口角；警
    方到現場後，在店內將伊的包包踢出，抓伊手臂捏到瘀青，
    員警有濫用公權力、執法過當的情形，伊沒有妨害公務等語
    。
三、按「有左列各款行為之一者，處三日以下拘留或新臺幣一萬
    二千元以下罰鍰：…二、藉端滋擾住戶、工廠、公司行號、
    公共場所或公眾得出入之場所者…」、「有左列各款行為之
    一者，處拘留或新臺幣一萬二千元以下罰鍰：一、於公務員
    依法執行職務時，以顯然不當之言詞或行動相加，尚未達強
    暴脅迫或侮辱之程度者…」，社會秩序維護法第68條第2款、
    第85條第1款定有明文。另按「法院受理違反本法案件，除
    本法有規定者外，準用刑事訴訟法之規定」、「抗告法院認
    為抗告無理由者，應以裁定駁回之」，社會秩序維護法第92
    條、刑事訴訟法第412條亦各有明文規定。又社會秩序維護
    法第68條第2款所謂「藉端滋擾」，係指行為人有滋擾之本
    意，以言語、行動等方式，藉特定事端擴大發揮，踰越該事
    端在一般社會大眾觀念中所容許之合理範圍，而擾及場所之
    安寧秩序致難以維持或回復者而言，又該款所指「藉端滋擾
    」行為之成立與否，並不以行為人有無正當理由而有異，即
    不因藉端滋擾住戶之行為人與受其滋擾之住戶間有無其他糾
    紛存在而異其認定，祇須行為人主觀上出於滋擾住戶故意，
    藉特定事端擴大發揮，而為達到干擾該住戶結果之滋擾行為
    ，即足當之。
四、經查：
　㈠抗告人於111年5月23日22時7分許，未戴口罩即進入鄭俊紘任
    職之新北市○○區○○街00號全家超商淡水店內，經鄭峻紘勸導
    不聽，且對鄭峻紘比中指及出言挑釁，警方獲報到場後抗告
    人仍不願離開，並故意將腳放在店內桌上，於過程中尚辱罵
    到場處理之員警「靠北」、「神經病」等語，經員警警告抗
    告人此舉涉犯妨害公務罪刑，抗告人始行離去；嗣於翌111
    年5月24日0時28分許，抗告人再至同一地點滋擾店家，影響
    店家營業，警方再次獲報到場勸導抗告人離開，抗告人不聽
    勸阻並以「靠北」、「雜種」等語辱罵到場處理之員警等情
    ，業經證人即超商店員鄭峻紘於警詢時證述明確，復有案發
    超商現場監視器錄影畫面截圖、到場員警密錄器畫面截圖、
    新北市政府警察局淡水分局中山路所受理民眾110報案案件
    單2紙、員警職務報告等件在卷可稽，並經本院勘驗上揭超
    商現場監視器錄影、到場員警密錄器錄影內容屬實，有本院
    勘驗筆錄及勘驗畫面截圖可資為憑。
　㈡衡以抗告人與證人鄭俊紘衝突時間將近10分鐘，且抗告人在
    證人鄭俊紘已不再理會抗告人後，仍持續在結帳櫃臺附近徘
    徊及對證人鄭俊紘比中指，甚至在警察到場後又故意將腳放
    在店內桌上，堪認抗告人係藉特定事端擴大發揮，對前述店
    家正常營業及環境安寧秩序均造成相當程度之干擾，已踰越
    在一般社會大眾觀念中容許之合理範圍，要屬上揭法律所欲
    處罰之「藉端滋擾」行為甚明。而抗告人對到場勸導其離開
    現場員警口出「靠北」、「神經病」、「雜種」等等帶有批
    評、貶損意味之言語，雖未達強暴脅迫或侮辱程度，惟其對
    正在依法執行勤務之警察，以上開顯然不當之系爭言詞相加
    ，是抗告人於公務員依法執行職務時以顯然不當之言詞相加
    之行為，亦堪認定。
五、抗告人固以前詞置辯，惟查：　　
　㈠抗告人固辯稱伊當時係為進食方未配戴口罩，且係鄭峻紘先
    行挑釁，伊才會與之發生口角等語，惟查：案發超商因已有
    工作人員確診，為落實防疫措施，並未開放在店內飲食，此
    業據證人鄭俊紘證述在卷，且卷內亦無證據顯示抗告人於案
    發時有必須於在該超商內飲食之需求，是抗告人以飲食為由
    拒絕配戴口罩，實非屬正當；抗告人雖表示係證人鄭峻紘先
　　行挑釁，伊才會與之發生口角云云，然對於證人鄭俊紘係以
    何言語、態度挑釁等節均未有所說明，且觀諸卷附監視器錄
    影畫面，亦僅見證人鄭俊紘對於抗告人對其比中指等動作未
    加理會，並無任何肢體動作等情事，有本院勘驗筆錄及影片
    截圖（本院111年度秩抗字第3號卷【下稱本院卷】第23、37
    至41頁），此外即無任何證據顯示證人鄭俊紘有何挑釁抗告
    人之舉止、言行，自難僅憑抗告人單方所言，即逕為對抗告
    人有利之認定；況縱抗告人與店家間確因防疫措施產生糾紛
    ，抗告人亦應循正當理性且合理方式，與對方溝通或依法律
    程序尋求解決，而非滯留店內、朝店員比中指、將腳放在桌
    上等，其所為顯然對其所稱防疫措施之糾紛處理毫無助益，
    堪認抗告人係藉特定事端擴大發揮，對前述店家正常營業及
    環境安寧秩序均造成相當程度之干擾，已踰越在一般社會大
    眾觀念中容許之合理範圍，要屬上揭法律所欲處罰之「藉端
    滋擾」行為甚明，抗告人前揭所辯當無可採。
  ㈡抗告人固另稱員警有將其包包踢出，抓其手臂捏到瘀青等濫
    用公權、執法過當等語，惟查：被告就其手臂瘀青乙節，並
    未提出任何證據以資為證，是否為真，已非無疑義；再者，
    參諸本院前揭勘驗結果，可見員警係在超商外要求滯留現場
    之抗告人離去時，遭被告辱罵「靠北」、「神經病」等語，
    當時員警面對抗告人屢次表示：「我會去申訴」、「我會告
    你」，僅以：「你趕快離開」、「你講很多次了」、「你趕
    快去告」、「你可以去申訴」等語回應，與抗告人並無任何
    肢體接觸，有本院勘驗筆錄及勘驗畫面截圖可資為憑（本院
    卷第26至27、48至58頁）；而被告在超商對面辱罵員警「靠
    北」、「雜種」等語之時點，則係員警在超商對面之夾娃娃
    機店內勸導抗告人離開現場之時，彼時員警亦僅向抗告人表
    示「阿你在這邊亂就很屌」、「阿你不是要按鈴申告你怎麼
    沒去」，並未對抗告人為任何強暴行為，此亦有本院勘驗筆
    錄及勘驗畫面截圖在卷可稽（本院卷第28、30、62至63、68
    至70頁），是本案抗告人對警方口出不當言語時，尚未遭警
    壓制，乃因抗告人多次對員警口出「雜種」之不當言語，始
    經員警對其施以管束，是縱抗告人對員警後續執法過程合法
    性有所質疑，亦應另行向其主管單位申訴以求救濟，要不能
    以此作為其先前對正在依法執行勤務之警察加以顯然不當言
    詞之正當理由，抗告意旨所為主張，要非可採。
六、綜上，抗告人上開違反社會秩序維護法第68條第2款、第85
    條第1款之行為，確屬明確，抗告人抗告意旨所執各詞均無
    法解免上揭違反社會秩序維護法之事實。是原審援引上開社
    會秩序維護法之規定，對抗告人裁處罰鍰，經核認事用法並
    無不合，量處亦稱妥適，抗告人執詞指摘原裁定不當，難認
    為有理由，應予駁回。
據上論斷，應依社會秩序維護法第58條、第92條、刑事訴訟法41
2條，裁定如主文。
中    華    民    國   111    年    12    月    15    日
                  士林普通庭  審判長法  官  李 郁 屏
　　　　　　　　　
                                    法  官  鐘 乃 皓
　　　　　　　　　　　　　　　　　
                                    法  官  黃 瀞 儀
以上正本證明與原本無異。
本件不得再抗告。
　　　                              書記官  謝 佳 穎
中　　華　　民　　國　　111 　年　　12　　月　　16　　日